最高法院刑事判決　　　　　　　　　　　　　　　八十八年度台上字第四七二二號
　　上　訴　人　甲○○
右上訴人因盜匪案件，不服台灣高等法院高雄分院中華民國八十六年六月二十四日第
二審更審判決（八十六年度上更(一)字第七六號，起訴案號：台灣高雄地方法院檢察署
八十四年度偵字第一三八九七、一四三五四、一五九八○、一七八三二號），提起上
訴，本院判決如左：
    主  文
原判決關於甲○○部分撤銷，發回台灣高等法院高雄分院。
    理  由
本件原判決認定上訴人甲○○（綽號馬路賓）與已判刑之陳萬華、鄭福來，共同意圖
為自己不法之所有，並基於概括犯意，或二人一組或三人一組，分持已經彼等改造具
殺傷力之玩具手槍、子彈及未經改造不具殺傷力之玩具手槍，以脅迫致使不能抗拒方
式，先後於二處地點，強令被害人任由其取走財物（上開二次強盜行為之犯罪時間、
地點、共犯、犯罪手法、被害人及搶得財物等細節均詳如附表壹編號１、２）。甲○
○夥同陳萬華、鄭福來，共同意圖為自己不法之所有，分持具殺傷力之玩具手槍（含
子彈）及不具殺傷力未經改造之玩具手槍，並矇面侵入他人住宅，以脅迫方法致使不
能抗拒，取走被害人所有勞力士金錶一只及現款三萬六千元（上開強盜行為之犯罪時
間、地點、共犯、犯罪手法、被害人及搶得財物等細節均詳如該附表壹編號１、２）
，經警查獲等情。因而將第一審關於此部分之判決撤銷，改判論處上訴人共同連續意
圖為自己不法所有，以脅迫致使不能抗拒而取他人之物罪刑，固非無見。
惟查：(一)有罪判決書之事實一欄，為判斷其適用法令當否之準據，應將法院依職權認
定與論罪科刑有關之事實，翔實記載，然後於理由內逐一說明其憑以認定之證據，並
使事實認定與理由說明，互相適合，方為合法。倘若事實之記載，前後齟齬，足以構
成撤銷之原因。原判決認定上訴人甲○○夥同陳萬華、鄭福來，共同意圖為自己不法
之所有，分持具殺傷力之玩具手槍（含子彈）及不具殺傷力未經改造之玩具手槍，並
矇面侵入他人住宅，以脅迫方法致使不能抗拒，取走被害人所有勞力士金錶一只及現
款三萬六千元（上開強盜行為之犯罪時間、地點、共犯、犯罪手法、被害人及搶得財
物等細節均詳如該附表壹編號１、２）等情。但依該附表壹編號１、２，並無上訴人
矇面侵入他人住宅，以脅迫方法致使不能抗拒，取走被害人所有勞力士金錶一只及現
款三萬六千元之記載，顯然事實欄之認定，前後齟齬，難認適法。(二)原判決附表壹編
號２犯罪方法欄記載「鄭某駕車在外把風，陳、甲○○分持表三編號２、１（含附表
四編號３之子彈）之手槍，鄭某負責控制現場被害人林德水、張秀媚、陳王榮美行動
自由，甲○○出言脅迫搜刮被害人林德水等人身上財物逃逸」；所得財物欄記載「男
紀念錶（丟棄）、男勞力士錶、女錶、金項鍊壹條（丟棄）、林德水機車駕照（已丟
棄）及身分證各壹枚（已領回）、陳茂良身分證壹枚」等情。但原判決附表三係敘述
犯罪所得之財物及應發還財物項目，並無記載犯罪之工具；而所得財物欄所載，究竟
被強盜之財物屬何人所有，原判決亦未於事實內為明白認定，此與發還財物之對象至
有關係。另犯罪方法欄記載犯罪之被害人為林德水、張秀媚、陳王榮美等三人，但於
附表三編號５被害人欄，卻記載為林德水、張秀媚、陳王榮美與黃昆保等四人，前後
亦有不符，自屬違法。(三)原判決認定附表壹編號２部分之事實，係以上訴人夥同陳萬
華、鄭福來同時搶劫林德水、張秀媚、陳王榮美（或另有黃昆保）等人之財物，係侵
害林德水等人之法益，以一行為而觸犯數罪名之想像競合犯關係，自應適用刑法第五
十五條從一重處斷，原判決恝置不論，亦有不適用法則之違誤。(四)原判決認定上訴人
係分持已經彼等改造具殺傷力之玩具手槍、子彈及未經改造不具殺傷力之玩具手槍犯
本件強盜罪，而於附表壹編號１、２所犯法條欄內對於持有槍彈部分，記載槍砲彈藥
刀械管制條例第十條第三項、第十一條第三項。但於理由欄內卻又敘明上訴人持有制
式手槍部分之行為，應成立同條例第七條第四項之無故持有槍砲罪云云，致事實之記
載與理由之說明前後矛盾，足以構成撤銷原因。上訴人上訴意旨，指摘原判決不當，
非無理由，應認仍有撤銷發回更審之原因。
據上論結，應依刑事訴訟法第三百九十七條、第四百零一條，判決如主文。
中      華      民      國    八十八    年      八      月    二十六    日
                              最高法院刑事第八庭
                                  審判長法官  吳  雄  銘
                                        法官  石  木  欽
                                        法官  王  憲  義
                                        法官  郭  毓  洲
                                        法官  孫  增  同
      右正本證明與原本無異
                                              書  記  官
中      華      民      國    八十八    年      八      月     三十     日
